【裁判字號】    98,消債抗,154
【裁判日期】    980527
【裁判案由】    更生事件
【裁判全文】
臺灣臺北地方法院民事裁定           98年度消債抗字第154號
抗  告  人  甲○○原名黃佳馨.
代  理  人  徐豐益律師
上列當事人請求更生事件，抗告人對於民國97年12月30日本院97
年度消債更字第1065號裁定提起抗告，本院合議庭裁定如下：
    主      文
抗告駁回。
抗告程序費用新臺幣壹仟元由抗告人負擔。
    理      由
一、抗告意旨略以：
  (一)伊與最大債權銀行簽訂協議書，係在銀行催逼、進退維谷之
    情況下，不由自主而簽立。因此，抗告人自民國95年8月10
    日起勉強靠親友及家人資助，而至96年4月毀諾，在客觀上
    即有不可歸責於己之事由。
  (二)聲請人全家租屋居住，係因全家人同住要有較大空間，租金
    較貴，但大部分租金由母親負擔，原審以抗告人每月支出生
    活費新台幣（下同）41,500元，租金即為25,000元，依抗告
    人所陳理由，綜合論理法則及經驗法則，非屬生活必要支出
    費用，而駁回抗告人之聲請，顯有誤會，為此提出抗告云云
    。
二、按債務人對於金融機構因消費借貸、自用住宅借款、信用卡
    或現金卡契約而負債務，在聲請更生或清算前，應提出債權
    人清冊，以書面向最大債權金融機構請求協商債務清償方案
    並表明共同協商之意旨，消費者債務清理條例第151條第1項
    定有明文。次按債務人與金融機構協商成立者，不得聲請更
    生或清算，但因不可歸責於己之事由，致履行顯有重大困難
    者，不在此限；本條例施行前，債務人依金融主管機關協調
    成立之中華民國銀行公會會員辦理消費金融案件無擔保債務
    協商機制與金融機構成立之協商，準用前項之規定，消費者
    債務清理條例第151條第5項、第6項分別定有明文。又聲請
    更生或清算不合程式或不備其他要件者，法院應以裁定駁回
    之，但其情形可以補正者，法院應定期間先命補正，復為同
    條例第8條所明定。依其立法理由可知，債務清償方案成立
    後，固由債務人按其條件履行，惟需於其後發生情事變更，
    在清償期間收入或收益不如預期，致該方案履行困難甚或履
    行不能，因不可歸責於己，始能聲請更生或清算，此項規定
    旨在避免債務人任意毀諾已成立之協商，濫用更生或清算之
    裁判上債務清理程序，蓋以債務清償方案係經當事人行使程
    序選擇權所為之債務清理契約，債務人應受該成立之協議所
    拘束。債務人既已與金融機構協商成立，如認該協商方案履
    行有其他不適當情形，自仍應再循協商途徑謀求解決。
三、經查：
  (一)抗告人稱其曾於95年7月10日與債權金融機構成立協商，自
    95年8月起，分80期，按月繳納協商款項30,833元，嗣於96
    年4月毀諾等情，有協議書、還款證明等影本在卷可稽，是
    本件應先探究抗告人是否符合本條例第151條第5項但書所稱
    「因不可歸責於己之事由，致履行顯有重大困難」之情形，
    以定其更生之聲請是否合法。經查，抗告人僅空泛陳稱其當
    初係在銀行之催逼進退維谷之情況下，不由自主而簽立，故
    自簽立協議書開始，即有不可歸責於己之事由云云，但未就
    其具體內容舉證以實其說；查抗告人於95年度與銀行簽訂協
    議書時，所稱之各債務即均已存在，前開協商方案又係抗告
    人考量後而同意成立，原則上抗告人即應誠實信守並戳力履
    行，今在未敘明內容及未提出相關證據之情況下，空言其因
    不可歸責於己之事由而毀諾，自難遽採，而無任由聲請人選
    擇毀諾聲請更生之理。
  (二)再查，抗告人於抗告審時改稱租金25,000元多由其母親負擔
    云云，則抗告人於原審所列每月租金25,000元之支出即屬浮
    泛，難認抗告人已據實陳報其財產收支狀況，益見其欠缺更
    生之誠意。
  (三)綜上所述，抗告人並未能舉證證明其於協商成立後另有何不
    可歸責於抗告人之事由，致履行協商顯有重大困難之情事，
    且有未據實陳報財產狀況之情事，則抗告人毀諾而未履行上
    開協商條件，並提起更生之聲請，自與上開法文之規定不相
    符合，原審裁定駁回抗告人更生之聲請，核無違誤，抗告意
    旨猶執前詞，指摘原裁定不當，求予廢棄另為裁定，為無理
    由，應予駁回。
四、結論：本件抗告為無理由，爰依消費者債務清理條例第15
    條，民事訴訟法第95條、第78條，裁定如主文。
中    華    民    國    98    年    5     月    27    日
                    民事第二庭審判長法  官  朱漢寶
                                    法  官  黃呈熹
                                    法  官  歐陽漢菁
以上正本係照原本作成。
不得再抗告。
中    華    民    國    98    年    5     月    27    日
                            書  記  官  吳貞瑩


司法院資訊處製作；財團法人民間司法改革基金會備份。
